臺灣高等法院臺中分院刑事裁定
111年度毒抗字第564號

抗  告  人  
即  被  告  張智凱



上列抗告人即被告因違反毒品危害防制條例案件，不服臺灣臺中
地方法院中華民國111年5月10日裁定（111年度毒聲字第452號）
，提起抗告，本院裁定如下：
    主  文
抗告駁回。
    理  由
一、本件抗告意旨略以：抗告人即被告張智凱（下稱被告）自民
    國96年10月31日勒戒結束後，努力尋找工作試圖復歸社會，
    未再有一絲以身試法之念頭。於110年11月8日及該日前數日
    ，被告皆患有頭痛、頭暈症狀，並曾服用藥物以資緩解，或
    許藥物於被告體內產生反應，抑或是被告身體有異於常人之
    處，造成被告尿液中產生足使人誤解被告曾吸食毒品之反應
    ，請確實檢查被告身體是否有前開情形，不宜逕命被告入勒
    戒處所觀察勒戒。否則，被告家中可能失去經濟支柱，恐非
    僅將造成被告本身更加難以融入社會，更可能使被告家屬流
    離失所、誤入歧途等語。
二、按犯毒品危害防制條例第10條之罪者，檢察官應聲請法院裁
    定，令被告入勒戒處所觀察、勒戒，其期間不得逾2月；依
    前項規定為觀察、勒戒或強制戒治執行完畢釋放後，3年後
    再犯第10條之罪者，適用本條前2項之規定，毒品危害防制
    條例第20條第1項、第3項定有明文。而上開所謂「3年後再
    犯」，只要本次再犯（不論修正施行前、後）距最近1次觀
    察、勒戒或強制戒治執行完畢釋放，已逾3年者，即該當之
    ，不因其間有無犯第10條之罪經起訴、判刑或執行而受影響
    （最高法院109年度台上字第3826號判決意旨參照）。
三、經查：
㈠、被告基於施用第二級毒品甲基安非他命之犯意，於110年11月
    8日某時許為調查局採尿時回溯5日內之某時許，在不詳地點
    ，以不詳方式，施用第二級毒品甲基安非他命1次。被告於
    調查局詢問時雖矢口否認有本件犯行，然被告之尿液經法務
    部調查局以氣相層析質譜法檢驗，確呈安非他命及甲基安非
    他命陽性反應（安非他命濃度246ng/mL、甲基安非他命濃度
    229ng/mL）等情，有採證同意書、保安警察第三總隊第一大
    隊尿液真實姓名對照表、法務部調查局110年11月17日鑑定
    書各1份在卷可稽，足認被告於上開期間內，在不詳地點，
    以不詳方法，施用第二級毒品甲基安非他命1次。本案經檢
    察官斟酌個案情節後，認被告確有施用第二級毒品之事實，
    而依毒品危害防制條例第20條第1項規定，為觀察、勒戒之
    聲請（聲請案號：臺灣臺中地方檢察署111年度聲觀字第361
    號、111年度毒偵字第447號）。原裁定審核上開卷證資料，
    復斟酌被告前曾因施用毒品案件，經裁定送觀察、勒戒，於
    96年10月31日因無繼續施用傾向，執行完畢釋放等情，有臺
    灣高等法院被告前案紀錄表附原審卷可稽，原裁定因認檢察
    官之聲請為正當，而裁定令被告入勒戒處所觀察、勒戒，經
    核於法並無不合。
㈡、被告雖執前詞指摘原裁定不當，然始終未提出醫師所出具之
    處方箋或其他證據以資證明其於採尿前確曾服用某種藥物以
    致其尿液經檢驗後呈安非他命、甲基安非他命陽性之情形，
    則其所稱伊因頭痛、頭暈症狀，曾服用藥物緩解，以致造成
    尿液經檢驗後呈安非他命、甲基安非他命陽性反應等語，是
    否屬實，顯非無疑。又安非他命類藥品在我國係禁止於醫療
    上使用；屬於藥事法規定之禁藥，國內並無合法醫療用途；
    安非他命、甲基安非他命均無醫療用途，該等成分均為國內
    禁用之第二級毒品，經衛生福利部核准之市售成藥及處方藥
    ，均不含安非他命、甲基安非他命等毒品成分，亦有衛生福
    利部食品藥物管理署94年3月22日管證字第0940002687號、9
    6年5月18日管證字第0960004880號、92年8月21日管檢字第0
    920006729號函可參，並為法院審理同類案件於職務上所知
    悉，足徵即便被告有於驗尿前服用藥物，應不致使其尿液檢
    出安非他命、甲基安非他命成分。
㈢、而觀察、勒戒處分係針對施用毒品者將來之危險所為預防、
    矯治措施之保安處分，係為矯正行為人反社會性格，採用徹
    底隔絕毒品、專業諮商輔導或必要醫療支援等方法，協助其
    戒斷施用毒品之身癮及心癮，以達教化與治療之目的，並防
    衛社會安全，其性質非為懲戒行為人。為達上述目的，不得
    已於一定期間限制或拘束行為人之人身自由，既為法之所許
    ，當無因個人工作或家庭等因素而免予執行之理。至被告有
    無正當工作等個人因素，均核與毒品條例第20條第1項、第3
    項裁定令入勒戒處所觀察、勒戒之要件無涉，尚不足採為解
    免其依法應受之觀察、勒戒處分，而撤銷原裁定之正當理由
    。　　
四、綜上所述，檢察官綜合卷內相關事證，經裁量決定應向法院
    聲請觀察、勒戒，並無違反比例原則及明顯裁量怠惰或恣意
    濫用裁量之情事，原裁定審酌卷內相關事證，認被告施用第
    二級毒品甲基安非他命犯行明確，且距前次觀察、勒戒執行
    完畢已逾3年，因認檢察官之聲請為正當，而依毒品危害防
    制條例第20條第1項、第3項之規定，裁定被告應送勒戒處所
    觀察、勒戒，其期間不得逾2月，經核其認事用法並無違誤
    ，自難僅憑被告個人之片面說詞，即遽認上開濫用藥物檢驗
    報告不足採，被告仍執前詞提起抗告，指摘原裁定不當，為
    無理由，應予駁回。
五、據上論斷，應依刑事訴訟法第412條，裁定如主文。　　　
中　　華　　民　　國　　111 　年　　6 　　月　　27　　日
            刑事第十一庭　審判長法　官　張  意  聰
                                法　官　陳  慧  珊
                                法　官　田  德  煙
以上正本證明與原本無異。
不得再抗告。                                                            
                                書記官  陳  志  德  
    
中　　華　　民　　國　　111 　年　　6 　　月　　28　　日